臺灣高等法院臺南分院民事裁定　　96年度抗字第84號
抗　告　人　乙○○
　　　　　　甲○○
送達代收人　丁○○
相　對　人　嘉義縣布袋鎮農會
法定代理人　丙○○
代　理　人　戊○○
送達代收人　己○○
上列抗告人因與相對人間聲請假扣押裁定事件，對於中華民國96
年1月25日臺灣嘉義地方法院96年度裁全字第109號裁定提起抗告
，本院裁定如下：
    主    文
抗告駁回。
抗告訴訟費用由抗告人負擔。
    理    由
一、按債權人就金錢請求或得易為金錢請求之請求，欲保全強制
    執行者，得聲請假扣押；又請求及假扣押之原因，應釋明之
    。前項釋明如有不足，而債權人陳明願供擔保或法院認為適
    當者，法院得定相當之擔保，命供擔保後為假扣押。民事訴
    訟法第522條第1項、第526條第1、2項分別定有明文。
二、本件債權人即相對人於原審法院聲請意旨略以：訴外人莊水
    木邀同債務人莊慶宗、郭素珍為連帶保證人於民國（下同）
    86年3月11日向相對人借款新臺幣（下同）2,200,000元，迄
    欠其借款債務1,177,376元，尚未清償，而訴外人莊水木已
    於87年9月4日去世，債務人莊慶宗、林莊阿系、謝莊月里、
    莊金英、莊春美、莊能通、莊慶昇（以上7人均為訴外人莊
    水木之子女，為訴外人莊水木第一順位繼承人，亦為原裁定
    之債務人，均未提起抗告）、乙○○（即抗告人，70年4月2
    6日生）、甲○○（即抗告人，72年10月1日生）為其繼承人
    （以上抗告人2人其母沈莊白蘭為訴外人莊水木之第4女兒，
    於73年7月26日死亡，即先於訴外人莊水木死亡，依民法第1
    140條規定，由抗告人2人代位繼承），應繼承其債務，惟恐
    抗告人及其他債務人隱匿其財產或為不利債權人即相對人求
    償之處分，為保全強制執行起見，以免日後有不能強制執行
    或甚難執行之虞，願供擔保以代釋明而聲請為假扣押等語，
    並提出分配表影本1件、借據影本1件、約定書影本1件、戶
    籍謄本13件、繼承系統表1件、原審95年10月13日嘉院龍民
    清字第277號查詢拋棄繼承函影本1件、原審95年12月8日嘉
    院龍民公字第371號查詢拋棄繼承函影本1件為證。原裁定依
    前開規定，命供擔保393,000元後准為假扣押，並無不合。
三、抗告意旨略以：抗告人係訴外人莊水木之第4女兒沈莊白蘭
    之繼承人，而抗告人之母親沈莊白蘭於73年7月26日過世時
    ，抗告人乙○○（70年4月26日生）及甲○○（72年10月1日
    生）才分別為3歲未滿及出生8個月，嗣父親沈丁春又續弦，
    每與外公即訴外人莊水木、外婆莊蕭註（已於85年10月20日
    死亡）見面必大吵，致與外公訴外人莊水木、外婆莊蕭註任
    何親屬早已失去聯絡，而抗告人於外公即莊水木於87年9月4
    日死亡時，均係學生在外就學（就讀嘉義縣民雄鄉協志高工
    ），外公莊水木死亡時並不知情，直到接到本件原審96年度
    裁全字第109號假扣押裁定時，才知道外公莊水木死亡。抗
    告人等二人已決定依民法第1174條及內政部解釋令82年7月1
    9日台82內地字第8209194號函，於知悉為繼承人後二個月內
    以書面向原審法院聲明拋棄繼承云云。
四、經查：核相對人主張假扣押之原因，其釋明雖有不足，惟相
    對人既陳明願供擔保而聲請為假扣押，應認足以補其釋明之
    不足；而抗告人等二人主張其二人於外公莊水木87年9月死
    亡時，才分別為3歲未滿及出生8個月，其母沈莊白蘭又早於
    73年7月26日過世，其父親沈丁春又續弦，與外公訴外人莊
    水木、外婆莊蕭註任何親屬早已失去聯絡，故抗告人於外公
    即莊水木於87年9月4日死亡之事實並不知情，直到接到本件
    原審96年度裁全字第109號假扣押裁定時，才知道外公莊水
    木死亡之事實，抗告人等二人已決定依民法第1174條及內政
    部上開函示，向原審法院聲明拋棄繼承云云。核其抗告意旨
    係得否依法聲明拋棄繼承，是否為其外公莊水木之依民法第
    1140條規定之代位繼承人，即是否應繼承其外公莊水木債務
    ，乃得否依法聲明拋棄繼承及應待本案解決之問題，核與原
    裁定是否成立無關，其據以對原裁定聲明不服，為無理由。
五、據上論結，本件抗告為無理由，爰依民事訴訟法第495條之1
    第1項、第449條第1項、第95條、第78條、第85條第1項前段
    ，裁定如主文。
中　　華　　民　　國　　96　　年　　4　　月　　20　　日
                  民事第一庭    　審判長法　官  林金村
　　　　　　　　　　　　　　　　        法　官  曾平杉
　　　　　　　　　　　　　　　　        法　官  胡景彬
上為正本係照原本作成。
不得再抗告。
中　　華　　民　　國　　96　　年　　4 　　月　　20　　日
                                        書記官  趙玲瓏
